臺灣士林地方法院交通事件裁定　　　　　　　　　　九十一年度交聲字第一七八號
　　原處分機關　臺北巿交通事件裁決所
　　異 議 人即
　　受 處 分人　乙○○
右列異議人即受處分人因違反道路交通管理處罰條例案件，對於臺北市交通事件裁決
所九十一年二月五日所為之處分 (原處分案號：北市裁三字第駕裁－ＡＱ00000
00號)聲明異議，本院裁定如左：
    主  文
異議駁回。
    理  由
一、按汽車駕駛人，行經有燈光號誌之交岔路口闖紅燈，處新台幣一千八百元以上五
    千四百元以下之罰鍰，並記違規點數三點，又汽車駕駛人，駕駛汽車有違反道路
    交通管理處罰條例之行為，經交通勤務警察制止時，拒絕停車接受稽查而逃逸者
    ，除按各該條規定處罰外，處新台幣三千元以上六千元以下之罰鍰，並記違規點
    數一點，道路交通管理處罰條例第五十三條、第六十條第一項、第六十三條第一
    項第一款、第三款分別定有明文。又按汽車違反道路交通管理事件有下列情形之
    一者，當場不能或不宜攔截製單舉發者，得逕行舉發之：「一、闖紅燈．．．。
    四、不服指揮稽查而逃逸．．．。」，又逕行舉發道路交通管理事件，經汽車所
    有人依通知單之應到案日期到案，並告知違規駕駛人之姓名、身分證統一編號者
    ，處罰機關應即另行通知違規駕駛人到案依法處理，逾應到案日期，處罰機關應
    依道路交通管理處罰條例第八十五條第三項規定處罰該汽車所有人，違反道路交
    通管理事件統一裁罰標準及處理細則第二十三條第一項、第二十四條亦分別定有
    明文。
二、本件受處分人即異議人乙○○所有之車號ＡＲＨ－五六六號重型機車，於九十一
    年一月三日十六時五分許，為警查獲自台北市○○街違規闖越紅燈右轉汀州路，
    經警吹哨攔停，該機車駕駛人竟拒絕停車接受稽查而逃逸，乃掣單逕行舉發，並
    由原處分機關依法裁處機車所有人乙○○罰鍰新台幣（下同）四千八百元，並記
    違規點數四點（闖紅燈部分，裁處罰鍰一千八百元，並記違規點數三點；拒絕停
    車接受稽查而逃逸部分，裁處罰鍰三千元，並記違規點數一點。）
三、異議人異議意旨略以：車號ＡＲＨ－五六六號重型機車為其所有，已購買七、八
    年，平常僅供其一人買菜代步之用，鑰匙也由其自行保管，其騎該車之活動範圍
    均在住家及石牌自強市場附近，未曾離開士林區及北投區，自無可能於原處分書
    所載時、地違規云云。
四、惟查，異議人所有機車之上開違規事實，有台北市政府警察局北市警交大字第Ａ
    Ｑ0000000號舉發違反道路交通管理事件通知單一紙附卷可稽，並經證人
    即當場舉發之警員甲○○於本院結證稱：當天我和同事二人一組執行取締交通違
    規勤務，我看到一位二十幾歲的年輕男姓騎乘一台三葉九十ＣＣ綠色機車，從思
    源街違規紅燈右轉汀州路，我就吹哨子並用指揮棒攔停，引導駕駛人到汀州路三
    段一○四號巷口停車，起先他有減速，我們到他身邊後請他出示證件，他就加速
    往巷子裡逃逸，我和同事記下車號、廠牌及顏色回去查詢電腦，核對資料確定是
    異議人所有之車子，才依機車所有人之資料逕行製單舉發。本件駕駛人違規時戴
    半罩式銀色安全帽，著便服。當時因同時有另一名駕駛遭攔停舉發，他看見有人
    逃逸便向我們表示為何服從舉發有事，跑掉的人沒事，我怕他會檢舉我們舉發不
    公，所以才特別記下違規者之特徵及車牌號碼依法舉發。我已執行過交通違規取
    締事件二、三千件，這次是我第一次逕行舉發，因為此類案件證據要很充分，否
    則會有爭議，本件因有其他駕駛人在場目擊，怕他事後檢舉我們舉發不公，所以
    才逕行舉發等語明確，證人甲○○與異議人並無仇怨，自無設詞誣陷，身觸偽證
    罪之必要，其所言應可採信。再者，交通警員製單舉發違反道路交通管理處罰條
    例所列之違規事實，本質上為行政處分，係公務員基於職務上權力，依法就特定
    之具體事件所為具公法上效果之單方行政行為，基於公務員為公法上行為具有公
    信力之原則，該行政處分當可被推定為真正，其據以依法處分之事實認定亦為正
    確無誤，此與民事訴訟法第三百五十五條第二項規定：「文書依其程式及意旨得
    認作公文書者，推定其為真正」之情形相同，本此公信原則，乃立法者賦予行政
    機關制定違反道路交通事件統一裁罰標準及處理細則，使執勤警員得當機處分（
    如該細則第二十三條）以達其維護交通秩序、安全之行政目的，反之，若謂公務
    員一切行政行為均需預留證據以證其實，則國家行政勢必窒礙難行，據此，刑事
    訴訟法就犯罪證據有關之規定中，與屬行政秩序罰之交通違規裁罰本質不合之部
    分，自不在準用之列，從而本件異議人既未就執勤員警之舉發有誤提出相關證據
    以供調查，本院經查亦無何證據足資證明其有捏造事實違法取締之情事，則執勤
    警員本其維護交通秩序、安全職責所為之舉發，自應受到合法、正確之推定，乃
    異議人空言辯稱該車未於前揭時地闖紅燈及攔查未停而逃逸云云，即難採信，又
    異議人既自承為該車之所有人，復未於應到案日期前告知實際違規駕駛人之年籍
    資料，從而原處分機關據以援引上開規定，裁處異議人罰鍰四千八百元，另計違
    規點數四點並無不當，本件異議為無理由，應予駁回。
據上論斷，應依道路交通案件處理辦法第十九條，裁定如主文。
中      華      民      國    九十一      年     五     月     二     日
                                    臺灣士林地方法院交通法庭
                                        法  官  吳  祚  丞
右正本證明與原本無異。
如不服本裁定，應於裁定送達後五日內，向本院提出抗告狀。
                                        書記官  林  立  原
中      華      民      國      九十一      年     五     月     九     日
